【裁判字號】    97,審救,81
【裁判日期】    980323
【裁判案由】    訴訟救助
【裁判全文】
臺灣臺北地方法院民事裁定              97年度審救字第81號
聲  請  人    乙○○○
兼訴訟代理人  甲○○
上列聲請人等因與相對人第一商業銀行等間請求損害賠償事件，
聲請訴訟救助，本院裁定如下：
    主  文
聲請駁回。
    理  由
一、聲請意旨略以：伊等所有土地及不動產均未逾新台幣（下同
    ）2,600,000元、動產未逾75,000元、每月收入未逾10,792
    元，須靠資助始能維持基本生活之需。況缺乏經濟信用，生
    活困窘，確無資力支付訴訟費用，為此聲請訴訟救助云云。
二、按當事人無資力支出訴訟費用者，法院應依聲請，以裁定准
    予訴訟救助。但顯無勝訴之望者，不在此限。又請求救助之
    事由，應釋明之。民事訴訟法第107條第1項、同法第109條
    第2項分別定有明文。又所謂無資力係指窘於生活且缺乏經
    濟信用者而言，最高法院43年台抗字第152號著有判例意旨
    可參。而所謂釋明，即提出能即時調查之證據，使法院信其
    聲請之事由真實之謂，同法第284條規定參照。是法院調查
    聲請人是否無資力支出訴訟費用，專就聲請人所提出之證據
    為之，如依其提出之證據，未能信其無資力支出訴訟費用之
    主張為真實，即應將其聲請駁回，最高法院26年滬抗字第34
    號亦著有判例意旨可參。
三、經查，本件訴訟標的金額為3,870,000元，應徵第一審裁判
    費用經核僅39,313元，聲請人等聲請訴訟救助，雖據其分別
    提出財政部台灣省北區國稅局財產歸屬資料清單、94年度及
    96年度綜合所得稅各類所得資料清單，以及郵政存簿儲金帳
    戶交易明細影本等件為證，惟觀諸聲請人等所提之財政部台
    灣省北區國稅局財產歸屬資料清單所示，聲請人等名下分別
    擁有價值約25及26萬餘元之土地各一筆，已難認聲請人等均
    無資力；又聲請人等雖亦提出其所有之郵政存簿儲金簿之結
    餘金額固分別記載37元及1,498元等情，然該等帳戶既具活
    期儲蓄存款性質，則帳戶結餘金額自有增減情形，而非固定
    不變，難從以其某一時間點之結餘金額，即遽認聲請人已無
    資力，僅能顯示聲請人於該時點帳戶所結餘之金額為何，是
    聲請人等是否確僅有如其所稱之財產而確實無資力支出本件
    訴訟費用，已有可疑；至於聲請人甲○○雖提出牙齒診斷證
    明書及中央健康保險局之保險費繳款通知影本等件附卷，尚
    與聲請人等請求救助之事由釋明無涉，本院遍查全卷亦未見
    聲請人等就此有其他之敘明，揆諸前開民事訴訟法之規定，
    聲請人等聲請本件訴訟救助即屬無從准許。
四、爰裁定如主文。
中    華    民    國    98    年    3     月    23    日
                  民事第六庭    法  官  黃柄縉
以上正本係照原本作成
如對本裁定抗告須於裁定送達後10日內向本院提出抗告狀，並繳
納抗告費新臺幣1,000元
中    華    民    國    98    年    3     月    23    日
                                書記官  蔡凱如


司法院資訊處製作；財團法人民間司法改革基金會備份。
